臺灣高雄地方法院刑事判決　　　　　　95年度簡上字第1367號
 上　訴　人
 即　被　告　甲○○
　 　　　　　　　　　樓
上列上訴人即被告因妨害兵役案件，不服本院高雄簡易庭於民國
95年10月19日所為95年度簡字第6164號刑事簡易判決（聲請簡易
判決處刑案號：臺灣高雄地方法院檢察署95年度撤緩偵字第277
號），提起上訴，本院管轄之第二審合議庭判決如下：
      主  文
上訴駁回。
    事  實
一、李正源係高雄縣後備司令部列管之後備軍人，原住於高雄縣
    岡山鎮○○路143 巷3 號1 樓，於民國92年9 月間竟基於避
    免教育召集之意圖，遷出上開住所，且無故不依規定申報，
    致高雄縣後備司令部所發送，指定其應於94年7 月13日前往
    高雄縣燕巢鄉金陸營區報到之教育召集令無法送達。
二、案經高雄縣後備司令部移送臺灣高雄地方法院檢察署檢察官
    偵查後聲請以簡易判決處刑。
    理  由
壹  證據能力部分
一、本案卷附教育召集令係屬證物（見偵卷第4 頁），非屬書證
    ，當事人就其形式上之真正均不爭執，自有證據能力。
二、本案卷附高雄縣後備司令部查詢作業表、高雄縣後備司令部
    教點召歷史資料表、高雄縣團管區列管後備軍人行方不明遷
    出未報移送法辦年籍表各1 件（見偵卷第5 頁、第6 頁、第
    4 頁），均屬高雄縣後備司令部承辦人員、被告住所轄區派
    出所員警等公務員於職務上所製作之紀錄文書，依刑事訴訟
    法第159條之4第1款規定，得為證據。
貳  實體部分
一、前揭被告於92年9 月間遷出原住所高雄縣岡山鎮○○路143
    巷3 號1 樓，且無故不依規定申報，藉以逃避教育召集之事
    實，業據被告於警詢、偵查中及本院審理時均坦承不諱（見
    警卷第4 頁、偵緝卷第10頁、撤緩偵卷第9 頁、本院卷第26
    頁），證人即里長廖國興亦於偵查中證稱：伊係（被告住所
    所在之）仁壽里里長，伊曾前往被告住所送達教育召集令，
    但該處係空屋，找不到人等語（見偵卷第10頁），並有教育
    召集令1 件、高雄縣後備司令部查詢作業表、高雄縣後備司
    令部教點召歷史資料表、高雄縣團管區列管後備軍人行方不
    明遷出未報移送法辦年籍表各1 份及被告之個人基本年籍資
    料查詢表1 件在卷足憑（見偵卷第5 頁、第6 頁、第4 頁，
    本院卷第18頁），被告前揭自白核與事實相符，應可採信。
    本案事證已臻明確，被告犯行洵堪認定。
二、被告上訴主張：伊已依台灣高雄地方法院檢察署95年度偵緝
    字第54號緩起訴處分，向指定之公益團體高雄市觀護志工協
    進會繳納新台幣（下同）二萬元，本件起訴尚非適法云云（
    見本院卷第4 頁）。經查，台灣高雄地方法院檢察署前於95
    年6 月14日以95年度偵緝字第54號作成緩起訴處分，命被告
    應於緩起訴處分確定後2 個月內繳納二萬元予高雄市觀護志
    工協進會，上開處分並於95年2 月21日確定，且自斯時起算
    緩起訴處分履行期間，惟被告迄95年4 月20日履行期末日，
    均未向高雄市觀護志工協進會支付二萬元，嗣經檢察官通知
    被告於95年5 月16日到庭說明，被告請求延期至95年6 月10
    日繳納，詎被告仍未繳納，經台灣高雄地方法院檢察署於95
    年6 月14日以95年度撤緩字第204 號作成撤銷緩起訴處分，
    並於95年6 月23日將上開處分合法送達予被告，經7 日之再
    議期滿未據被告聲請再議而於95年6 月30日確定等情，分別
    有台灣高雄地方法院檢察署95年度偵緝字第54號緩起訴處分
    書1 份、台灣高等法院高雄分院檢察署95年度上職議字第64
    7 號處分書1 份、台灣高雄地方法院檢察署檢察官執行緩起
    訴處分命令通知書1 件、95年5 月16日訊問筆錄1 件、台灣
    高雄地方法院檢察署95年度撤緩字第204 號撤銷緩起訴處分
    書1 份、緩起訴處分送達證書1 件在卷可稽（見偵緝卷第18
    頁、第21頁，緩字卷第2 頁，撤緩卷第7 頁、第11頁、第13
    頁），是本件撤銷緩起訴處分並無不法。被告雖提出匯款憑
    條1 紙以證其確曾向高雄市觀護志工協進會支付二萬元（見
    撤緩偵卷第11頁），然依上開匯款憑條記載，被告係遲至緩
    起訴處分撤銷後之95年7 月20日始向高雄市觀護志工協進會
    支付上開款項，自難認其已遵期履行緩起訴處分之內容，被
    告前開辯解，核與事實不符，殊非可採。
三、查被告係屬征召常兵，於88年4 月19日入伍擔任陸軍一等兵
    ，於91年9 月7 日退伍，有卷附高雄縣後備司令部查詢作業
    表1 份足憑（見偵卷第5 頁），係屬兵役法第27條之後備軍
    人，依軍事需要，於舉行訓練或演習時，有受教育召集之義
    務，詎被告於遷出原住所後，竟意圖避免教育召集，而未向
    戶政事務所或警察機關申報住所異動，致無從對其送達教育
    召集令，核其所為係違反妨害兵役治罪條例第10條第1 項第
    3 款、第3 項之規定，應依同法第6 條第1 項規定科刑。
四、按行為後法律有變更者，適用行為時之法律。但行為後之法
    律有利於行為人者，適用最有利於行為人之法律，刑法第2
    條第1 項定有明文。本案被告犯罪時之刑法第41條第1 項前
    段規定：「犯最重本刑為5 年以下有期徒刑以下之刑之罪，
    而受6 個月以下有期徒刑或拘役之宣告，因身體、教育、職
    業、家庭之關係或其他正當事由，執行顯有困難者，得以一
    元以上三元以下折算一日，易科罰金。」，又受刑人行為時
    之易科罰金折算標準，依修正前罰金罰鍰提高標準條例第2
    條前段規定（現已刪除），就其原定數額提高為100 倍折算
    1 日，則本件受刑人行為時之易科罰金折算標準，應以銀元
    三百元折算1 日，經折算為新臺幣後，應以新臺幣九百元折
    算為1 日。惟95年7 月1 日施行之修正後刑法第41條第1 項
    前段則規定：「犯最重本刑為5 年以下有期徒刑以下之刑之
    罪，而受6 個月以下有期徒刑或拘役之宣告者，得以新臺幣
    一千元、二千元或三千元折算一日，易科罰金。」經比較修
    正前後之易科罰金折算標準，以95年7 月1 日修正公布施行
    前之規定，較有利於被告，則應依刑法第2 條第1 項前段，
    適用修正前刑法第41條第1 項前段規定，定其易科罰金之折
    算標準。
五、被告犯罪事證既明，原審依妨害兵役治罪條例第10條第3 項
    、第1 項第3 款、第6 條第1 項、刑法第11條前段、第2 條
    第1 項、及修正前刑法第41條第1 項前段、廢止前之罰金罰
    鍰提高標準條例第2 條規定，並審酌被告所為影響國家後備
    兵力動員之管理，其犯罪動機單純、犯罪所生危害尚屬輕微
    及其犯後態度等一切情狀，量處有期徒刑3 月，並諭知易科
    罰金之折算標準，本院認原判決認事用法，核無違誤，量刑
    亦屬允當，上訴人以本件未經合法起訴為由提起上訴，指摘
    原判決不當，為無理由，已如前述，應予駁回。
據上論斷，應依刑事訴訟法第455 條之1 第1 項、第3 項、第36
8 條，判決如主文。
本案經檢察官董秀菁到庭執行職務。
中　　華　　民　　國　　96　　年　　1 　　月　　23　　日
                  刑事第八庭    審判長法　官  李政庭
                                      法　官  李育信
                                      法  官  賴文姍
以上正本證明與原本無異。
不得上訴。
中　　華　　民　　國　　96　　年　　1 　　月　　23　　日
　　　　　　　　　　　　　　　　　　　書記官  王高山
附錄本判決論罪之法條：
妨害兵役治罪條例第6條、第10條
